【裁判字號】    98,上訴,2556
【裁判日期】    990112
【裁判案由】    違反槍砲彈藥刀械管制條例
【裁判全文】
臺灣高等法院臺中分院刑事判決        98年度上訴字第2556號
上  訴  人
即  被  告  乙○○
選任辯護人  許家瑜  律師
上列上訴人因違反槍砲彈藥刀械管制條例案件，不服臺灣彰化地
方法院98年度訴字第1729號中華民國98年10月28日第一審判決（
起訴案號：臺灣彰化地方法院檢察署98年度偵字第8034號），提
起上訴，本院判決如下：
    主    文
原判決撤銷。
乙○○未經許可，持有可發射子彈具有殺傷力之改造手槍，處有
期徒刑貳年拾月，併科罰金新臺幣拾貳萬元，罰金如易服勞役，
以新臺幣壹仟元折算壹日。扣案如附表所示之物均沒收。
    犯罪事實
一、乙○○前曾有違反麻醉藥品管理條例、槍砲彈藥刀械管制條
    例等前科【此二案件經送監執行（包括殘刑部分）後，於民
    國94年10月23日因縮刑期滿而執行完畢】，又於95年8月9
    日，因違反毒品危害防制條例案件，經臺灣彰化地方法院以
    95年度訴字第609號判處應執行有期徒刑10月 （施用第一級
    毒品8月、施用第二級毒品4月，二罪併定）確定；又於96
    年2月9日，因違反毒品危害防制條例案件，經臺灣彰化地方
    法院以95年度易字第942號判處有期徒刑3月確定；另於96
    年 2月26日，因違反毒品危害防制條例案件，經臺灣彰化地
    方法院以96年度訴字第148號判處應執行有期徒刑 1年4月（
    施用第一級毒品10月、施用第二級毒品7月，二罪併定） 確
    定；上開、所示案件部分，又經臺灣彰化地方法院於96
    年4月19日以96年度聲字第691號裁定合併定其應執行刑為有
    期徒刑1年。 適逢中華民國九十六年罪犯減刑條例公布施行
    ，上開、、所示案件，再經臺灣彰化地方法院於96年
    10月 3日以96年度聲減字第1377號裁定減刑，其中、所
    示案件部分經裁定減刑為4月、2月、1月又15日 ，並定應執
    行刑為有期徒刑6月；另所示案件部分則經裁定減刑為5月
    、3月又15日，並定應執行刑為有期徒刑8月，經送監執行後
    ，於97年 2月24日因縮刑期滿而執行完畢（於本案未構成累
    犯，詳見後述）。緣因陳振國（已死亡，係乙○○之親兄長
    ）於87年間死亡前之某時起，未經許可持有具殺傷力之仿BE
    RETTA廠M9型半自動改造手槍1枝（槍枝管制編號0000000000
    號，含彈匣1個）、具殺傷力之9mm制式子彈15顆、非制式子
    彈5顆及土造金屬槍管6枝（屬其他各式槍砲之主要組成零件
    ，非屬制式手槍之主要組成零件）等物，並將之藏放在彰化
    縣北斗鎮○○里○○路58巷22號住處房間天花板上，嗣陳振
    國逝世後，乙○○於90年 6月26日入所戒治前之某日，因上
    址住處房間天花板失火而發現上開半自動改造手槍 1枝、子
    彈共20顆及屬其他各式槍砲之主要組成零件土造金屬槍管 6
    枝等物。其明知未經主管機關許可，不得持有可發射子彈具
    有殺傷力之改造手槍與具殺傷力之子彈及經公告之屬其他各
    式槍砲主要組成零件之土造金屬槍管，竟自斯時起未經許可
    而無故持有，並將上開具殺傷力之改造手槍1枝 、子彈共20
    顆及屬其他各式槍砲主要組成零件之土造金屬槍管 6枝等物
    置放在上址住處內。嗣於98年9月9日16時40分許前之某時，
    乙○○隨身將上開半自動改造手槍 1枝、子彈共20顆及屬其
    他各式槍砲主要組成零件之土造金屬槍管 6枝等物品，持往
    彰化縣埔心鄉○○村○○路566號「金陵汽車旅館」213室投
    宿。乙○○因涉犯毒品案件，另案遭臺灣彰化地方法院通緝
    中，經警尋線於98年9月9日16時40分許，在「金陵汽車旅館
    」213室內當場逮獲，現場除扣得第一級毒品海洛因8包、第
    二級毒品甲基安非他命 4包、玻璃吸食器1支、塑膠吸管1支
    、裝過第一級毒品海洛因的之殘渣袋 2個等物外（所涉毒品
    案件由檢察官另案偵辦），並在有偵查權限之人知悉犯罪人
    之前，主動告知帶同警方人員在前揭旅館213室1樓，停放車
    牌號碼5129-WF號自小客車後行李箱內 ，取出上開有具殺傷
    力之仿BERETTA廠M9型半自動改造手槍1枝（槍枝管制編號00
    00000000號，含彈匣1個）、具殺傷力之9mm制式子彈15顆、
    非制式子彈5顆及土造金屬槍管6枝等物，對於尚未發覺之罪
    自首而接受裁判。
二、案經彰化縣警察局員林分局報請臺灣彰化地方法院檢察署檢
    察官偵查起訴。
    理    由
壹、有關於證據能力部分：
    被告及其選任辯護人於本院審理時對於證據能力部分，均表
    示無意見。且查：
一、按刑事訴訟法第159條之1規定：被告以外之人於審判外向法
    官所為之陳述，得為證據。被告以外之人於偵查中向檢察官
    所為之陳述，除顯有不可信之情況者外，得為證據。本件證
    人即在場人黃軒圖、林敏鈴2人分別於98年10月9日、98年10
    月15日在檢察官偵訊時所為之陳述，本院審酌證人黃軒圖、
    林敏鈴 2人於檢察官偵訊時係經檢察官告知具結之義務及偽
    證之處罰，並命證人朗讀結文後具結，衡情證人黃軒圖、林
    敏鈴 2人自必小心謹慎以免觸犯偽證罪，且被告及其選任辯
    護人於本院審理時均未提出、主張任何可供證明證人黃軒圖
    、林敏鈴 2人上開於檢察官偵訊時所為之陳述，究有如何之
    「顯有不可信之客觀情況」以供本院得以調查審認，足認證
    人黃軒圖、林敏鈴 2人於檢察官偵訊時經具結結證所為之證
    詞，得為證據，而有證據能力。
二、按法院或檢察官得囑託醫院、學校或其他相當之機關、團體
    為鑑定，或審查他人之鑑定 ，並準用第203條至第206條之1
    之規定 （不包括第202條囑託個人鑑定時應命鑑定人於鑑定
    前具結之規定），而鑑定之經過及其結果，應命鑑定人以言
    詞或書面報告，刑事訴訟法第208條第1項前段及第206條第1
    項分別定有明文。另現行刑事訴訟法關於鑑定之規定，除選
    任自然人充當鑑定人外，另設有囑託機關鑑定制度。依刑事
    訴訟法第198條、第208條之規定，不論鑑定人或鑑定機關、
    團體，固均應由法院、審判長、受命法官或檢察官視具體個
    案之需要而為選任、囑託， 並依同法第206條之規定，提出
    言詞或書面報告，始符合同法第159條第1項所定得作為證據
    之「法律有規定」之情形，否則所為之鑑定，仍屬傳聞證據
    。然於司法警察機關調查中之案件，為因應實務上，或因量
    大、或有急迫之現實需求，併例行性當然有鑑定之必要者，
    例如毒品之種類與成分、尿液之毒品反應，或者槍、彈有無
    殺傷力等鑑定，基於檢察一體原則，得由該管檢察長對於轄
    區內之案件，以事前概括選任鑑定人或囑託鑑定機關、團體
    之方式，俾便轄區內之司法警察官、司法警察對於調查中之
    此類案件，得即時送請先前已選任之鑑定人或囑託之鑑定機
    關、團體實施鑑定，以求時效（見法務部92年9月1日法檢字
    第０九二００三五０八三號函參照，刊載於法務部公報第31
    2期）。 此種由檢察機關概括選任鑑定人或概括囑託鑑定機
    關、團體，再轉知司法警察官、司法警察於調查犯罪時參考
    辦理之作為，法無明文禁止，係為因應現行刑事訴訟法增訂
    傳聞法則及其例外規定之實務運作而為。此種由司法警察官
    、司法警察依檢察官所概括選任之鑑定人或囑託鑑定機關、
    團體所為之鑑定結果，與檢察官選任或囑託為鑑定者，性質
    上並無差異，同具有證據能力。又法律已原則規定為有證據
    能力者，倘為當事人所不爭執者，即無贅敘說明其為有證據
    能力之必要。查內政部警政署刑事警察局係經臺灣高等法院
    檢察署檢察長概括選任有關槍砲、彈藥及火藥殘跡之鑑定機
    關，本案查扣之改造手槍、子彈、槍管及撞針等物，經送請
    內政部警政署刑事警察局進行鑑定，該局因此出具之鑑驗書
    ，均為實施鑑定之人員依專業知識經驗陳述其判斷意見，自
    屬刑事訴訟法第159條第1項所指例外情形，且該鑑驗書內已
    具體載明鑑定方法（即以檢視法、性能檢驗法、試射法）及
    其結果，已符合鑑定報告書之法定記載要件，自具有證據能
    力。
三、至卷附之現場查獲照片、查扣證物照片等照片，均係屬機械
    性紀錄特徵，也就是認識對象的是照相鏡頭，透過鏡頭形成
    的畫面映寫入膠卷或特定儲存設備內（如記憶卡），然後還
    原於照相紙上，故照相中不含有人的供述要素，在現實情形
    與作為傳達結果的照相，在內容上的一致性是透過機械的正
    確性來加以保障的，在照相中並不存在人對現實情形的知覺
    、記憶，在表現時經常可能發生的錯誤（如知覺的不準確、
    記憶隨時間推移而發生的變化、遺忘），故照相當然是非供
    述證據，並無傳聞法則之適用，惟上開照片既係透過相機拍
    攝後沖印所得，且與本案犯罪事實具有關聯性，而被告及其
    選任辯護人對於卷內所附之上揭各該照片亦均未表示異議，
    主張係執法人員違法取得，經查又無不得作為證據之事由，
    依法自得作為證據，而有證據能力。
四、扣案之仿BERETTA廠M9型半自動改造手槍1枝（槍枝管制編號
    0000000000號，含彈匣1個）、9mm制式子彈15顆、非制式子
    彈5顆、土造金屬槍管6枝及土造金屬撞針半成品 6枝等物，
    因均非屬供述證據而無傳聞法則之適用，復係由員警依法定
    程序合法所扣得（因係被告自首，由所有人被告任意提出交
    付而予以扣押），且與本案犯罪事實具有關聯性，而被告及
    其選任辯護人於本院審理時對於警員查扣之過程亦均未表示
    異議，主張係執法人員違法取得，經查又無不得作為證據之
    事由，依法自得作為證據，而有證據能力。
五、又按刑事訴訟法第159條之5第2項所定 ：「當事人、代理人
    或辯護人於法院調查證據時，知有第159條第1項不得為證據
    之情形，而未於言詞辯論終結前聲明異議者，視為有前項之
    同意。」乃係基於證據資料愈豐富，愈有助於真實發現之理
    念，酌採當事人進行主義之證據處分權原則，並強化言詞辯
    論主義，透過當事人等到庭所為之法庭活動，在使訴訟程序
    順暢進行之要求下，承認傳聞證據於一定條件內，得具證據
    適格。此種「擬制同意」， 因與同條第1項之明示同意有別
    ，實務上常見當事人等係以「無異議」或「沒有意見」表示
    之，斯時倘該證據資料之性質，已經辯護人閱卷而知悉，或
    自起訴書、原審判決書之記載而了解，或偵、審中經檢察官
    、審判長、受命法官、受託法官告知，或被告逕為認罪答辯
    或有類似之作為、情況，即可認該相關人員於調查證據之時
    ，知情而合於擬制同意之要件（最高法院九十六年度臺上字
    第四一七四號判決意旨參見）。經查，本件業經被告為認罪
    之答辯，是以本案卷內所引用之供述證據（含言詞及書面）
    ，其性質屬於被告以外之人於審判外的陳述，而為傳聞證據
    ，且查無符合刑事訴訟法第159條之1至之4等前4條之情形者
    ，原雖無證據能力，然此部分供述證據（含言詞及書面）內
    容，業經本院審理時予以提示並告以要旨，且經檢察官、被
    告及其選任辯護人表示意見。當事人及辯護人已知上述供述
    證據乃傳聞證據，且被告及其選任辯護人於本院審判期日中
    均未對此部分之證據表示意見，且迄至言詞辯論終結前亦未
    聲明異議，本院審酌此部分證據資料製作時之情況，尚無違
    法不當及證明力明顯過低之瑕疵，亦認為以之作為證據應屬
    適當，揆諸前開規定，爰依刑事訴訟法第159條之5規定，認
    為以之作為本案之證據亦屬適當，自均有證據能力。
六、按被告之自白，非出於強暴、脅迫、利誘、詐欺、疲勞訊問
    、違法羈押或其他不正之方法，且與事實相符者，得為證據
    ，刑事訴訟法第156條第1項定有明文。本件被告於警詢、檢
    察官偵查中、原審及本院審理時均自白犯罪，被告及其選任
    辯護人於本院審理時復未提出其他可供證明被告下列經本院
    所引用之於警詢、檢察官偵查中、原審及本院審理時所為之
    自白犯罪，究有如何之遭受「強暴、脅迫、利誘、詐欺、疲
    勞訊問、違法羈押或其他不正之方法」始為自白之證據，以
    供本院得以即時調查審認，並參酌上開非屬供述證據部分之
    證據等，足認被告下列經本院所引用之於警詢、檢察官偵查
    中、原審及本院審理時所為之自白，其與事實相符者，依法
    自得為證據。
貳：有關於認定犯罪事實部分：
一、上開犯罪事實業據上訴人即被告（下稱：被告）於警詢、檢
    察官偵查中、原審及本院審理時均坦承不諱，核與證人即在
    場人林敏鈴、黃軒圖於檢察官偵訊中所為查獲過程之證述相
    符，並有現場查獲照片、查扣證物照片共16幀附卷可稽，此
    外，並有仿BERETTA廠M9型半自動改造手槍1枝（槍枝管制編
    號0000000000號，含彈匣1個）、9mm制式子彈15顆、非制式
    子彈5顆、土造金屬槍管6枝等物扣案足資佐證。而上開改造
    手槍1枝（槍枝管制編號0000000000號，含彈匣1個），經送
    請內政部警政署刑事警察局鑑定結果，認係改造手槍，由仿
    BERETTA廠M9型半自動手槍製造之槍枝 ，換裝土造金屬槍管
    而成，擊發功能正常，可供擊發適用子彈使用，認具殺傷力
    。而送鑑子彈20顆，經鑑定結果： 其中10顆認均係口徑9mm
    制式子彈，採樣3顆試射，可擊發，認均具殺傷力；另5顆認
    均係口徑9mm制式子彈，經檢視，彈底具撞擊痕跡，採樣2顆
    試射，可擊發，認均具殺傷力；另 5顆認均係非制式子彈，
    由金屬彈殼組合直徑8.9±0.5mm金屬彈頭而成，採樣 2顆試
    射，可擊發，認均具殺傷力。送鑑槍管 6枝，認均係土造金
    屬槍管；送鑑撞針 6枝，認均係土造金屬撞針半成品，此有
    該局98年9月24日刑鑑字第0980126588號鑑驗書1份在卷可參
    。其中扣案之土造金屬槍管 6枝，確屬內政部86年11月24日
    台 （86）內警字第8670683號公告之其他各式槍砲主要組成
    零件無誤。足徵被告之自白確與事實相符，堪予採信，本件
    事證明確，被告犯行洵堪認定。
二、按其他各式槍砲之主要組成零件種類包括：槍管、槍身、扳
    機、撞針、擊錘、轉輪、滑套、彈匣。此為內政部86年11月
    24日台（86）內警字第8670683號公告之內容； 另按槍砲之
    主要組成零件並無殺傷力之問題，自不以具有殺傷力為必要
    ，是縱所查獲之槍枝經鑑定結果無殺傷力，仍不影響該等零
    件為槍枝之主要組成零件之事實（最高法院95年度臺上字第
    2024號、94年度臺上字第7252號判決意旨參照）。又按持有
    槍、彈罪，其持有之繼續為行為之繼續，而非狀態之繼續，
    亦即一經意圖犯罪而持有槍枝，該罪雖告成立，但其完結，
    須繼續至持有行為終了之時為止（最高法院79年度臺非字第
    264號判決可資參照）。 次按繼續犯之犯罪行為繼續實施之
    中，期間法律縱有變更，但其行為既繼續實施至新法施行以
    後，自無行為後法律變更之可言（最高法院28年度上字第73
    3號判例意旨參照）。 末按無故持有槍枝之主要組成零件及
    子彈罪為繼續犯，一經持有，犯罪即告成立，其嗣後之繼續
    持有，及終止持有之前，犯罪行為仍在繼續實施之中，其間
    法律縱有變更，但其行為既繼續實施至新法施行以後，自無
    行為後法律變更之可言（最高法院89年度臺上字第287號、8
    9年度臺非字第186號判決意旨參照）。故而，被告開始持有
    扣案之仿BERETTA廠M9型半自動改造手槍1枝（槍枝管制編號
    0000000000號，含彈匣1個）、9mm制式子彈15顆、非制式子
    彈5顆、土造金屬槍管6枝等物之時間，雖係在槍砲彈藥刀械
    管制條例於94年1月26日修正公布施行前 ；亦在94年2月2日
    修正公布之刑法施行（95年7月1日）前，然其持有之行為繼
    續至98年9月9日始被查獲，其持有行為之終了既在槍砲彈藥
    刀械管制條例、刑法修正公布施行後，自無行為後法律變更
    可言，應逕行適用94年 1月26日修正後之槍砲彈藥刀械管制
    條例及95年7月1日開始施行之修正後刑法之規定予以論處，
    而無新舊法比較適用之問題，併予指明。
三、按槍砲彈藥刀械管制條例第18條第1項自首之規定 ，係刑法
    第62條自首規定之特別法，應優先適用，而該條項中所謂「
    報繳」，係指報繳所持有槍砲、彈藥之全部而言，若僅報繳
    部分，不能依該條項減輕或免除其刑；又槍砲彈藥刀械管制
    條例第18條第1項係規定自首之情形 ，並依其是否已將槍械
    、彈藥移轉他人持有，而分別規定：未經移轉持有者，應「
    報繳」其持有之全部槍械、彈藥；已移轉持有者，應據實供
    述全部槍械、彈藥之來源或去向，並因而查獲，始能減免其
    刑。第4項係規定自白之情形 ，必須於偵查或審判中自白，
    並供述全部槍械、彈藥之來源及去向，因而查獲或因而防止
    重大危害治安事件之發生者，始能減免其刑。 第4項既謂「
    並」供述全部槍砲、彈藥、刀械之來源「及」「去向」，自
    係指已將槍械、彈藥移轉與他人持有之情形而言，不包括仍
    為自己持有之情形在內 ，此觀同條第1項後段係指已移轉他
    人持有之情形始有「去向」可明（最高法院90年度台上字第
    3561號刑事判決意旨參照）。綜上本件被告雖有於偵查及審
    判中自白，然因被告所持有之槍械、彈藥並未移轉與他人持
    有，而是仍由被告自己持有中，惟揆諸上開說明，被告仍不
    符合槍砲彈藥刀械管制條例第18條第4項所規定之要件 ，同
    此敘明。
四、按槍砲彈藥刀械管制條例所謂「寄藏」，係指受他人委託代
    為保管，而將物置於自己實力支配之下，故必先有他人之持
    有行為，而後始為之受寄代藏可言，申言之，即原持有人為
    免物之被搜獲或發現而託之暫為藏匿之意，最高法院著有74
    年台上字第3400號判例及91年度台上字第5587號判決可資參
    照，詳析其要件有三：其一，須他人先有持有之行為；其二
    ，須受他人之委託而受寄代藏；其三，須將受寄藏物置於自
    己實力支配之下。故行為人之行為是否該當於槍砲彈藥刀械
    管制條例所規範之寄藏槍枝、子彈及主要組成零件罪，均應
    充足上述三要件，亦即須視行為人主觀上是否具有寄藏之犯
    意，而受他人委託代為保管；客觀上行為人置於自己實力支
    配之下之物，是否可認係他人持有而委託其受寄代藏；必須
    綜合授受雙方之認知及其他客觀情事而為判斷，倘足認其與
    委託人間，寄藏之故意及行為時，始足該當犯罪。本件依被
    告之自白可知 ，其持有本件扣案之仿BERETTA廠M9型半自動
    改造手槍1枝（槍枝管制編號0000000000號，含彈匣1個）、
    9mm制式子彈15顆、非制式子彈5顆、土造金屬槍管 6枝等物
    之初始，並非係受其兄陳振國之委託而同意受寄代藏，是被
    告於本案所為自非屬「寄藏」之犯罪態樣，而僅係單純之持
    有（被告之持有係因無主物先占之行為而取得所有權）。
五、查本案被告自其住處彰化縣北斗鎮○○里○○路58巷22號房
    間之天花板上，發現其兄陳振國於死亡前所藏放之仿BERETT
    A廠M9型半自動改造手槍1枝（槍枝管制編號0000000000號，
    含彈匣1個）、 9mm制式子彈15顆、非制式子彈5顆、土造金
    屬槍管6枝等物，未經許可而持有之，核被告所為， 係犯槍
    砲彈藥刀械管制條例第8條第4項之未經許可持有可發射子彈
    具有殺傷力之改造手槍罪； 同條例第12條第4項之未經許可
    持有子彈罪； 及同條例第13條第4項之未經許可持有槍枝主
    要組成零件罪。起訴書認被告所為係犯槍砲彈藥刀械管制條
    例第8條第4項之未經許可寄藏可發射子彈具有殺傷力之改造
    手槍罪嫌； 同條例第12條第4項之未經許可寄藏子彈罪嫌；
    及同條例第13條第 4項之未經許可寄藏槍枝主要組成零件罪
    嫌，惟被告之行為應論以「持有」而非「寄藏」已如上述，
    是起訴書就此所認尚有誤會，但因仍與應適用之各該法條屬
    於同一條項，並無變更法條之問題，且本院亦已於審理中告
    知此方面法律適用意旨，自無礙於被告之防禦。復按非法持
    有、寄藏、出借槍砲彈藥刀械等違禁物，所侵害者為社會法
    益，如所持有、寄藏或出借客體之種類相同（如同為手槍，
    或同為子彈者），縱令同種類之客體有數個（如數支手槍、
    數顆子彈），仍為單純一罪，不發生想像競合犯之問題；若
    同時持有、寄藏或出借二不相同種類之客體（如同時持有手
    槍及子彈），則為一行為觸犯數罪名之想像上競合犯（最高
    法院82年度台上字第5303號判決要旨可資參照）。本件被告
    於同一地點， 同時持有改造槍枝1枝、子彈共20顆及土造金
    屬槍管6枝，揆諸前開判決意旨，係以一行為觸犯上開3罪名
    ，為想像競合犯，依刑法第55條規定，應從一重未經許可持
    有可發射子彈具有殺傷力之改造手槍罪處斷。再按犯本條例
    之罪自首，並報繳其持有之全部槍砲、彈藥、刀械者，減輕
    或免除其刑， 槍砲彈藥刀械管制條例第18條第1項前段定有
    明文，此為刑法第62條前段之特別規定，自應優先適用。本
    案被告於有偵查犯罪職權之機關或個人發覺其犯罪前，即主
    動將上開扣案之槍、彈及土造金屬槍管等物取交員警，向員
    警供出其未經許可持有上開改造手槍 1枝、子彈共20顆及土
    造金屬槍管 6枝之犯行，而自首接受裁判，此經彰化縣警察
    局員林分局同安派出所警員林志陽於原審審理時結證無訛，
    應依槍砲彈藥刀械管制條例第18條第1項前段規定 ，減輕其
    刑。末按累犯之成立，以曾受徒刑之執行完畢，或一部之執
    行而赦免後， 5年以內故意再犯有期徒刑以上之罪為要件。
    故犯罪行為在徒刑執行完畢之前，無從認定其對於刑罰反應
    力薄弱，即與累犯之要件不合 ，無刑法第47條第1項之適用
    ，本件被告持有扣案之半自動改造手槍 1枝、子彈共20顆及
    屬其他各式槍砲主要組成零件之土造金屬槍管 6枝等物之時
    間，係在90年6月26日入所戒治前之某日，而被告於90年6月
    26日前並未曾有受徒刑之執行完畢，或一部之執行而赦免之
    情形，此有臺灣高等法院被告前案紀錄表及在監在押全國紀
    錄表各 1份在卷可稽，雖被告有上開如犯罪事實欄所載之前
    科紀錄， 並分別於94年10月23日及97年2月24日執行完畢之
    情形，然被告持有扣案之半自動改造手槍1枝、子彈共20 顆
    及屬其他各式槍砲主要組成零件之土造金屬槍管 6枝之行為
    均係屬繼續犯，且其於實施持有行為之初時，犯罪即已成立
    ，故其犯罪行為在徒刑執行完畢之前，無從認定對刑罰反應
    力薄弱，與累犯之要件不合，自不能適用累犯論科（參閱最
    高法院70年度臺上字第1521號判決意旨）。公訴意旨認本案
    被告所犯應依刑法第47條第1項之規定加重其刑 ，容有誤會
    ，附此敘明。
六、原審認被告犯罪事證明確，予以論罪科刑，固非無見。然查
    ：(1)原審就被告持有土造金屬撞針半成品 6枝部分，僅於判
    決書中記載稱：「--，（土造金屬撞針半成品 6枝，則均非
    屬內政部前述公告之槍砲主要組成零件）。--」等語，而疏
    未就此經檢察官起訴部分，在判決書內敘明不另為無罪諭知
    之旨，自有未洽。(2)又被告正確之前科紀錄應為：「又於
    95年8月9日，因違反毒品危害防制條例案件，經臺灣彰化地
    方法院以95年度訴字第609號判處應執行有期徒刑10月 （施
    用第一級毒品8月、施用第二級毒品4月，二罪併定）確定；
    又於96年2月9日，因違反毒品危害防制條例案件，經臺灣
    彰化地方法院以95年度易字第942號判處有期徒刑3月確定；
    另於96年 2月26日，因違反毒品危害防制條例案件，經臺
    灣彰化地方法院以96年度訴字第148號判處應執行有期徒刑1
    年4月（施用第一級毒品10月、施用第二級毒品7月，二罪併
    定）確定；上開、部分所示案件，又經臺灣彰化地方法
    院於96年4月19日以96年度聲字第691號裁定合併定其應執行
    刑為有期徒刑1年。 適逢中華民國九十六年罪犯減刑條例公
    布施行，上開、、所示案件，再經臺灣彰化地方法院
    於96年10月 3日以96年度聲減字第1377號裁定減刑，其中
    、所示案件部分經裁定減刑為 4月、2月、1月又15日，並
    定應執行刑為有期徒刑 6月、另所示案件部分則經裁定減
    刑為 5月、3月又15日，並定應執行刑為有期徒刑8月，經送
    監執行後，於97年 2月24日因縮刑期滿而執行完畢」，惟原
    審判決卻將被告所犯前案情形記載為：「乙○○前於民國（
    下同）95年間，因違反毒品危害防制條例案件，分別經本院
    以95年度易字第942號判處有期徒刑 3月及95年度訴字第609
    號判處有期徒刑8月、4月，應執行有期徒刑10月確定；上開
    2 案之罪，適逢中華民國九十六年罪犯減刑條例公布施行，
    經本院以 96年度聲減字第1377號裁定減刑為有期徒刑1月15
    日、4月、2月，應執行有期徒刑6月確定【第1案】；復因違
    反毒品危害防制條例案件， 經本院以96年度訴字第148號判
    處有期徒刑10月、7月， 應執行有期徒刑1年4月確定，另由
    本院以96年度聲減字第148號裁定減刑為有期徒刑5月、3月1
    5日，應執行有期徒刑8月確定【第2案】； 前揭第1案與第2
    案之罪，接續執行後，甫於97年 2月24日縮刑期滿執行完畢
    （未構成累犯）」，顯與被告之前案紀錄不符，亦有可議。
    被告上訴意旨或僅以自己之說詞請求能依刑法第59條酌予減
    輕其刑；或僅空言提及原審判決「未審酌被告之家庭狀況，
    如因此入監服刑，將導致家庭之破碎」云云；或謂以「本案
    被告違反槍砲彈藥刀械管制條例之部分，已符合自首及自白
    之要件，應減輕或免除其刑；又被告持有上開槍彈八年來，
    均未曾持之射擊、亦未曾攜之犯案或有何危害社會治安之情
    」， 逕而請求本院撤銷原判決，刑度部分改判處有期徒刑1
    年6月，並諭知緩刑之宣告，並執此指摘原判決不當 ，並為
    上訴依據，本院認均為無理由。惟原判決既有上揭疏誤，且
    經被告提起上訴，即屬無可維持，應由本院予以撤銷改判。
    審酌被告之平日素行非佳、其為國小畢業之智識程度、生活
    狀況為小康（參見警詢調查筆錄受詢問人欄之記載）、犯罪
    之動機、目的僅係單純之持有，犯罪手段尚屬平和、被告持
    有之槍枝、子彈及主要組成零件土造金屬槍管之數量，持有
    時間長短，其於本案雖未構成累犯，惟其不知警惕，明知未
    經主管機關許可不得持有具殺傷力之槍枝、子彈及持有其他
    各式槍砲之主要組成零件槍管，仍予為之，並進而隨身持往
    公共場所，對於社會治安及民眾起居安危造成潛在威脅，惟
    並查無證據證明被告業已持之另犯他罪，且被告於案發後主
    動配合員警起出本件扣案槍、彈及槍管等物，犯罪後坦承犯
    行態度良好等一切情狀，量處如主文第二項所示之刑【按刑
    法第59條所定減輕其刑，以宣告法定最低度之刑猶嫌過重者
    ，始有其適用（最高法院61年度台上字第1781號判例意旨參
    見）。且刑法第59條之酌量減輕其刑，必於犯罪之情狀，在
    客觀上足以引起一般同情，認為即予宣告法定最低度刑期，
    猶嫌過重者，始有其適用。至被告及其選任辯護人主張「被
    告持有上開槍彈八年來，均未曾持之射擊、亦未曾攜之犯案
    或有何危害社會治安之情，本即屬本件被告犯罪之態樣（即
    單純持有），尚非得執為適用刑法第59條酌量減輕其刑之依
    據。至被告自首部分本院亦已依法減輕其刑，是此部分亦非
    得執為適用刑法第59條酌量減輕其刑之依據，併予敘明。】
    ，及就併科罰金部分諭知易服勞役之折算標準，以示懲儆（
    起訴書內及原審公訴蒞庭之檢察官雖分別有為具體求刑，請
    求判處被告有期徒刑10年、8年，併科罰金新臺幣100萬元，
    惟經本院審酌被告係屬自首及其持有土造金屬撞針半成品部
    分業經本院另為不另為無罪之諭知，是以上開各該求刑之基
    礎已有不同，是本院認起訴書及原審公訴蒞庭檢察官所為之
    求刑均尚嫌過重，併予敘明）。至被告及其選任辯護人請求
    本院予被告緩刑宣告之諭知部分，因被告有如犯罪事實欄所
    載之前案紀錄，尚與宣告緩刑之要件不符，是本院自無從為
    緩刑宣告之諭知，末此敘明。
七、扣案之可發射子彈具有殺傷力之改造手槍 1枝（槍枝管制編
    號0000000000號，含彈匣1個）、9mm制式子彈10顆、非制式
    子彈3顆，均為非經主管機關許可不得持有之物 ，屬違禁物
    ，應依刑法第38條第1項第1款之規定宣告沒收之；另扣案之
    土造金屬槍管 6枝，均係屬其他各式槍砲之主要組成零件，
    為槍砲彈藥刀械管制條例第4條第2項所列之違禁物，亦應依
    刑法第38條第1項第1款規定宣告沒收之。至於經鑑驗試射之
    9mm制式子彈5顆及非制式子彈2顆 ，雖均認具殺傷力，惟該
    等試射所餘之物，已喪失子彈效用，不再具有殺傷力而待廢
    棄之物，爰不予宣告沒收； 而扣案之土造金屬撞針半成品6
    枝，既均為半成品即非屬槍枝之主要組成零件，當非屬槍砲
    彈藥刀械管制條例所列之違禁物，爰不予宣告沒收，附此敘
    明。
、不另為無罪諭知部分：
一、公訴意旨另謂以：被告乙○○於90年間之某日，由陳振國（
    已死亡）持撞針 6枝，至彰化縣北斗鎮○○里○○路58巷22
    號被告乙○○住處，委由被告乙○○寄藏，被告乙○○竟未
    經許可，而無故持有上開撞針 6枝，並將上開撞針藏匿於上
    址住處內。嗣於98年9月9日16時40分許，乙○○持撞針 6枝
    ，在彰化縣埔心鄉○○村○○路566號金陵汽車旅館213室投
    宿時為警查獲，並經被告乙○○出於自願性同意搜索，帶同
    警方人員在上址1樓其所停放之車牌號碼5129-WF號自小客車
    行李箱內取出上開撞針 6支。因認被告此部分亦涉犯有槍砲
    彈藥刀械管制條例第13條第4項 之未經許可寄藏槍枝主要組
    成零件罪嫌。
二、公訴人此部分係以業經被告供承不諱，復有撞針 6支扣案可
    證。並有內政部警政署刑事警察局98年9月24日刑鑑字第098
    0126588號槍彈鑑定書1紙在卷可稽。按手槍之主要組成零件
    種類包括：槍管、槍身、槍機、撞針、轉輪、滑套、彈匣、
    擊錘，此為內政部86年11月24日（86）臺內警字第8670 683
    號公告之內容；又按槍砲之主要組成零件並無殺傷力之問題
    ，自不以具有殺傷力為必要，是縱所查獲之槍枝經鑑定結果
    無殺傷力，仍不影響該等零件為槍枝之主要組成零件之事實
    （最高法院95年度臺上字第2024號、94年度臺上字第7252號
    判決意旨參照）。是本案扣得之撞針 6支，既是供組成手槍
    之用，自屬槍砲之主要組成零件，為其主要論據。惟訊據被
    告固不否認持有撞針半成品 6支之行為，惟矢口否認有公訴
    人所指訴此部分之犯行。
三、按犯罪事實應依證據認定之，無證據不得認定犯罪事實；又
    不能證明被告犯罪者，應諭知無罪之判決，刑事訴訟法第15
    4條第2項、第301條第1項分別定有明文。另刑事訴訟法上所
    謂認定犯罪事實之證據，係指足以認定被告確有犯罪行為之
    積極證據而言；如未能發現相當證據或證據不足以證明，自
    不能以推測或擬制之方法，以為裁判基礎；且認定犯罪事實
    所憑之證據，無論係直接證據或間接證據，其為訴訟上之證
    明，須於通常一般之人均不致有所懷疑，而得確信其為真實
    之程度者，始得據為有罪之認定，倘其證明尚未達到此一程
    度，而有合理之懷疑存在，復無其他調查途徑可尋，法院即
    應為無罪之判決，此有最高法院29年度上字第3105號、40年
    度台上字第86號及76年度台上字第4986號判例可資參照。經
    查：
  (一)按槍砲彈藥刀械管制條例第4條規定 ：本條例所稱槍砲、彈
    藥、刀械如下：一、槍砲：指火砲、肩射武器、機關槍、衝
    鋒槍、卡柄槍、自動步槍、普通步槍、馬槍、手槍、鋼筆槍
    、瓦斯槍、麻醉槍、獵槍、空氣槍、魚槍及其他可發射金屬
    或子彈具有殺傷力之各式槍砲。二、彈藥：指前款各式槍砲
    所使用之砲彈、子彈及其他具有殺傷力或破壞性之各類炸彈
    、爆裂物。三、刀械：指武士刀、手杖刀、鴛鴦刀、手指虎
    、鋼（鐵）鞭、扁鑽、匕首（各如附圖例式）及其他經中央
    主管機關公告查禁，非供正當使用具有殺傷力之刀械。前項
    第1款、第2款槍砲、彈藥，包括其主要組成零件。但無法供
    組成槍砲、彈藥之用者，不在此限。槍砲、彈藥主要組成零
    件種類，由中央主管機關公告之。嗣內政部於86年11月24日
    以台（86）內警字第8670683號公告 ，其他各式槍砲之主要
    組成零件種類包括：槍管、槍身、扳機、撞針、擊錘、轉輪
    、滑套、彈匣。惟本件扣案之撞針 6枝，經送請內政部警政
    署刑事警察局鑑定結果，認送鑑撞針 6枝，認均係土造金屬
    撞針半成品，此有該局98年 9月24日刑鑑字第0980126588號
    鑑驗書1份在卷可參。該扣案土造金屬撞針6支既僅為半成品
    ，自屬無法供組成其他各式槍砲之用，足認該扣案之撞針半
    成品6枝均非為其他各式槍砲之主要組成零件無誤。
  (二)此外，復查無其他積極明確之證據足以證明被告有公訴意旨
    所指之此部分犯行，應認被告此部分犯行事證不足，此部分
    本應為無罪之諭知，惟公訴人既認被告此部分犯行與上揭經
    本院判決諭知有罪判決部分間，係具有想像競合犯之裁判上
    一罪關係，爰不另為無罪之諭知。
據上論斷，應依刑事訴訟法第369條第1項前段、第364條、第299
條第1項前段，槍砲彈藥刀械管制條例第8條第4項、第12條第4項
、第13條第4項、第18條第1項前段，刑法第11條前段、第55條、
第42條第3項、第38條第1項第1款，判決如主文。
本案經檢察官甲○到庭執行職務。
中    華    民    國    99    年     1    月    12    日
            刑事第九庭    審判長法  官  江  德  千
                                法  官  賴  妙  雲
                                法  官  許  旭  聖
以上正本證明與原本無異。
如不服本判決應於收受送達後10日內向本院提出上訴書狀，其未
敘述上訴之理由者，並得於提起上訴後10日內向本院補提理由書
（均須按他造當事人之人數附繕本）「切勿逕送上級法院」。
                                書記官  紀  美  鈺
中    華    民    國    99    年    1     月    13    日
附錄本案論罪科刑法條全文：
槍砲彈藥刀械管制條例第8條
未經許可，製造、販賣或運輸鋼筆槍、瓦斯槍、麻醉槍、獵槍、
空氣槍或第4條第1項第1款所定其他可發射金屬或子彈具有殺傷
力之各式槍砲者，處無期徒刑或5年以上有期徒刑，併科新臺幣1
千萬元以下罰金。
未經許可，轉讓、出租或出借前項所列槍枝者，處5 年以上有期
徒刑，併科新臺幣1千萬元以下罰金。
意圖供自己或他人犯罪之用，而犯前二項之罪者，處無期徒刑或
7年以上有期徒刑，併科新臺幣1千萬元以下罰金。
未經許可，持有、寄藏或意圖販賣而陳列第1 項所列槍枝者，處
3年以上10年以下有期徒刑，併科新臺幣7百萬元以下罰金。
第1項至第3項之未遂犯罰之。
槍砲彈藥刀械管制條例第12條
未經許可，製造、販賣或運輸子彈者，處1 年以上7 年以下有期
徒刑，併科新臺幣5百萬元以下罰金。
未經許可，轉讓、出租或出借子彈者，處6 月以上5 年以下有期
徒刑，併科新臺幣3百萬元以下罰金。
意圖供自己或他人犯罪之用，而犯前二項之罪者，處3 年以上10
年以下有期徒刑，併科新臺幣7百萬元以下罰金。
未經許可，持有、寄藏或意圖販賣而陳列子彈者，處5年以下有
期徒刑，併科新臺幣3百萬元以下罰金。
第1項至第3項之未遂犯罰之。
槍砲彈藥刀械管制條例第13條
未經許可，製造、販賣或運輸槍砲、彈藥之主要組成零件者，處
3年以上10年以下有期徒刑，併科新臺幣7百萬元以下罰金。
未經許可，轉讓、出租或出借前項零件者，處1年以上7年以下有
期徒刑，併科新臺幣5百萬元以下罰金。
意圖供自己或他人犯罪之用，而犯前2項之罪者，處5年以上有期
徒刑，併科新臺幣1千萬元以下罰金。
未經許可，持有、寄藏或意圖販賣而陳列第1項所列零件者，處6
月以上5年以下有期徒刑，併科新臺幣3百萬元以下罰金。
第1項至第3項之未遂犯罰之。
附    表：
編號
一、扣案之可發射子彈具有殺傷力之改造手槍壹枝（槍枝管制編
    號0000000000號，含彈匣壹個）。
二、扣案之九MM制式子彈拾顆及非制式子彈顆。
三、扣案之土造金屬槍管陸枝。


司法院資訊處製作；財團法人民間司法改革基金會備份。
